【裁判字號】    95,繼,801
【裁判日期】    950427
【裁判案由】    拋棄繼承
【裁判全文】
臺灣板橋地方法院民事裁定           95年度繼字第801號
聲明人即聲請人  甲○○
                丙○○
                戊○○
                丁○○
                己○○
                辛○○
                上六人共同送達.
上列聲明人聲明（即聲請）拋棄對被繼承人庚○○之繼承權事件
，前經台灣宜蘭地方法院95繼字第69號裁定移送本院管轄，本院
裁定如下：
    主  文
聲明（即聲請）均駁回。
程序費用由聲明人（即聲請人）負擔。
    理  由
一、本件聲請意旨略以：聲明人甲○○為被繼承人庚○○（經於
    民國95年1 月7 日死亡）之母，聲明人丙○○、戊○○、丁○○、己○○為被繼承人庚○○之兄弟，另聲明人辛○○則
    為被繼承人庚○○之妹，上開聲明人於95年2 月19日始知悉
    得繼承，聲明人等為被繼承人庚○○之合法繼承人，爰依法
    檢呈戶籍謄本及印鑑證明書等文件具狀聲明願拋棄繼承權等
    語。
二、按遺產繼承人，除配偶外，依下列順序定之：（一）直系血
    親卑親屬。（二）父母。（三）兄弟姊妹。（四）祖父母，
    民法第1138條定有明文。次按繼承人得拋棄繼承權，前項拋
    棄，應於知悉其得繼承之時起二個月內以書面向法院為之。
    並以書面通知因其拋棄而應為繼承之人。但不能通知者，不
    在此限，民法第1174定有明文。再按先順序繼承人均拋棄其
    繼承權時，由次順序之繼承人繼承，此觀民法第1176條第6
    項自明。
三、經查：
（一）被繼承人庚○○於民國95年1月7日死亡，其母甲○○，兄
      丙○○、戊○○，弟丁○○、己○○，妹辛○○等六人主
      張於95年2 月19日始知悉繼承，雖具狀於該法定期間內聲
      明對於被繼承人之遺產為拋棄繼承，此固有聲明人等拋棄
      繼承聲明狀在卷可參。然查本件被繼承人庚○○之配偶廖
      美芳及第一順序繼承人陳奕豪、陳伊菁前雖於民國95年2
      月16日已向本院聲明拋棄繼承經准予備查在案（此有本院
      95年度繼字第345 號卷證足憑），而依法應由次順序即第
      二順序之繼承人即父母繼承，雖就該被繼承人庚○○之第
      二順位繼承人即母甲○○具狀為本件聲明拋棄繼承（被繼
      承人之父陳樹根則早已歿），然該甲○○所為本件具狀拋
      棄繼承之聲請，經查其前經安置於老人安養中心一直至該
      93年11月就無法言語，意識也逐漸不清楚，而於本件聲請
      拋棄繼承時意識則不清楚，不認得人，而係由該聲請人己○○代為決定辦理，此業經聲請人戊○○、己○○二人於
      本院訊問時陳稱無誤在卷（參見本院95年4 月21日之非訟
      事件筆錄），從而衡以上情該甲○○既因意識能力不清楚
      ，無從為決定拋棄繼承之真意及是否具狀聲請本件拋棄繼
      承事件，其率由聲明人己○○代其簽名、蓋章具狀聲請，
      欠缺本人拋棄繼承之真意與具狀，依法其為本件之聲明拋
      棄繼承，即屬不合法，應予駁回。
（二）至於本件依上開法條規定之繼承順序，在該被繼承人第二
      順位之繼承人即被繼承人之母甲○○尚未合法具狀拋棄其
      繼承權前，就該同案被繼承人第三順位之繼承人即被繼承
      人庚○○之兄妹即聲明人丙○○、戊○○、丁○○、己○○、辛○○等五人對於被繼承人之遺產，自尚無繼承權可
      言，渠等逕五人亦併為本件聲明拋棄，亦屬無據，於法尚
      有未合，當併駁回。
（三）綜上，本院綜上事證所認，本件上開聲明人等六人向本院
      所為拋棄繼承權之聲明，均於法不合，均應予以駁回。
四、依非訟事件法第21條第1項前段，裁定如主文。
中    華    民    國    95    年    4     月    27    日
                  家事法庭  法  官  楊志勇
以上正本證明與原本無異。
如不服本裁定，應於裁定送達後10日內向本院提出抗告狀，並繳
納抗告費用新台幣壹仟元。
中    華    民    國    95    年    4     月    27    日
                            書記官  吳進安


司法院資訊處製作；財團法人民間司法改革基金會備份。
